臺灣南投地方法院刑事判決
111年度訴字第169號
公  訴  人  臺灣南投地方檢察署檢察官 
被      告  張坤銘




選任辯護人  蕭博仁律師
            簡詩展律師
上列被告因違反森林法案件，經檢察官提起公訴（111年度偵字
第1406號），被告於本院準備程序中，就被訴事實為有罪之陳述
，經告知簡式審判程序意旨，並聽取當事人及辯護人之意見後，
本院合議庭裁定受命法官獨任依簡式審判程序審理，判決如下：
    主  文
張坤銘犯森林法第五十二條第三項、第一項第六款之竊取森林主
產物貴重木罪，處有期徒刑壹年壹月，併科罰金新臺幣壹佰壹拾
萬元，罰金如易服勞役，以罰金總額與壹年之日數比例折算。緩
刑貳年，應於本判決確定後壹年內，向公庫支付新臺幣伍萬元。
扣案背包壹個沒收。
    事  實
一、張坤銘於民國111年2月21日上午8時30分許，駕駛車牌號碼AJW
    -8827號自用小客車，前往南投縣竹山鎮忘憂森林附近由行
    政院農業委員會林務局南投林區管理處(下稱林管處)所管理
    之阿里山事業區104林班地內（座標X：000000 Y：0000000
    ），基於意圖為自己不法之所有，為搬運贓物使用車輛而竊
    取森林主產物貴重木之犯意，持手鋸1把竊取由真實姓名年
    籍不詳之人砍伐後放置地面之紅檜不規則角材2塊，並使用
    背包及上開車輛搬運上開紅檜下山。嗣於同日中午12時51分
    許，在南投縣竹山鎮初鄉橋，為警方攔查始悉上情，並扣得
    上開車輛1臺、上開紅檜2塊、手鋸1支、背包1個等物。
二、案經林管處訴由南投縣政府警察局竹山分局報告臺灣南投地
    方檢察署檢察官偵查起訴。
    理  由
一、本件依簡式審判程序審理，依刑事訴訟法第273條之2及第15
    9條第2項規定，不適用傳聞法則有關限制證據能力之相關規
    定。
二、認定犯罪事實所憑之證據及理由
    上開犯罪事實，業據被告坦承不諱，核與證人即林管處竹山
    工作站技正陳照鈞於警詢之證述相符，且有自願受搜索同意
    書、南投縣政府警察局竹山分局搜索扣押筆錄暨扣押物品目
    錄表各1份、扣押物品暨現場照片13張、木材檢尺調查總表1
    份、告訴人林管處111年3月17日投政字第1114210541號函暨
    檢附森林被害告訴書與查扣照片1份及扣押物品照片3張在卷
    可查，足認被告自白與事實相符，應堪採信。
三、論罪科刑
  ㈠按森林法第50條、第52條係刑法第320條第1項、第321條之特
    別規定，依特別法優於普通法或全部法（有森林法之加重條
    件時）優於部分法（無森林法之加重條件時）原則，前者應
    優先於後者適用。紅檜為行政院農業委員會於104年7月10日
    農林務字第1041741162號公告「森林法第52條第4項所定貴
    重木之樹種」中所定之貴重木，係被告竊取紅檜不規則角材
    2塊均為貴重木。核被告攜帶客觀上具有危險性兇器手鋸1支
    竊取上開紅檜並以上開車輛搬運之行為，係犯森林法第52條
    第3項、第1項第6款之竊取森林主產物貴重木罪。
　㈡被告竊取之紅檜不規則角材2塊均為貴重木，應依森林法第52
    條第3項規定加重其刑。
　㈢爰審酌國家森林具有涵養國土，孕育自然生物之效，對自然
    生態與環境保護有重大意義，培育不易，森林主產物均屬國
    有，並有高額之經濟價值，被告竟為一己私利竊取貴重木，
    所為應值非難；考量被告犯後坦承犯行之犯後態度，以及其
    所竊取之手段、數量、竊取森林主產物材積為0.041平方公
    尺及重量為45.4公斤，山價為新臺幣（下同）2萬2101元，
    此有告訴人林管處森林被害告訴書及國有林產物處分價金查
    定書各1份可查；兼被告患有鼻咽癌及雙側聽力損失等疾病
    、被告父親患有梗塞性腦中風及岳父患有癌症之家庭狀況，
    有彰化基督教醫療財團法人二林基督教醫院診斷書2份及中
    山醫學大學附設醫院診斷證明書1份可參；及其於本院審理
    時自述高職畢業之智識程度、小康之經濟狀況等一切情狀，
    量處如主文所示之刑，就併科罰金部分，被告所竊取之紅檜
    不規則角材2塊均為貴重木，山價總共為2萬2101元，以及上
    開犯罪情節，認對被告併科罰金110萬元為適當，又罰金總
    額以最高之折算標準即3,000元折算勞役1日，已逾1年之日
    數，依刑法第42條第5項規定，併諭知如易服勞役，以罰金
    總額與1年之日數比例折算。　　
  ㈣緩刑
　　被告未曾因故意犯罪受有期徒刑以上刑之宣告，此有臺灣高
    等法院被告前案紀錄表可查，其僅因一時思慮欠周，偶罹刑
    典，已知所悔悟，所竊取之紅檜不規則角材2塊均發還告訴
    人林管處，此有扣押林產物拋棄權利切結書及南投縣政府警
    察局竹山分局贓物認領保管單各1份可稽，以及被告本身患
    有上開疾病，本院審酌全案情節後，認對被告所宣告之刑，
    以暫不執行為適當，依刑法第74條第1項第1款規定，宣告緩
    刑2年。又為使被告深切反省，依同條第2項第4款之規定，
    諭知被告應於本判決確定後1年內向公庫支付5萬元。　
四、沒收
　㈠扣案背包1個，為供被告竊取紅檜不規則角材所用，且為被告
    所有，依森林法第52條第5項規定宣告沒收；又扣案車牌號碼
    AJW-8827號自用小客車1臺，係被告搬運上開紅檜所使用之
    交通工具，為被告配偶所有，業經被告於本院審理時供承在
    卷，且有車輛詳細資料報表1份可佐，本院審酌上開車輛具
    有相當價值，而被告所竊得上開紅檜山價僅2萬2101元，何
    況上開車輛非專供被告竊取森林主產物之用，若宣告沒收該
    車，顯有過苛之虞，依刑法第38條之2第2項規定，不予宣告
    沒收。至於扣案手鋸1支，為被告所有，惟被告供稱本案未
    使用手鋸，手鋸是鋸樹枝和排除路障，紅檜係被人家鋸下來
    擺在那邊等語，並觀上開紅檜切口平整及部位顯非樹瘤或是
    較高經濟價值部份，是被告上開供詞應可採信，又卷內尚無
    證據可證明手鋸與本案有關，亦非違禁物，亦不予宣告沒收
    。
　㈡扣案紅檜不規則角材2塊，業經告訴人林管處領回，則本案犯
    罪所得，既已實際合法發還給被害人，依刑法第38條之1第5
    項規定，不予宣告沒收或追徵。　　　　
據上論斷，應依刑事訴訟法第273條之1第1項、第299條第1項前
段，判決如主文。
本案經檢察官鄭文正提起公訴，檢察官劉景仁到庭執行職務。
中　　華　　民　　國　　111 　年　　8  　月　　11 　　日
　　　　　　　　　刑事第三庭    法　官　吳宗育
以上正本與原本無異。
如不服本判決應於收受送達後20日內向本院提出上訴書狀，並應
敘述具體理由；其未敘述上訴理由者，應於上訴期間屆滿後20日
內向本院補提理由書（均須按他造當事人之人數附繕本）「切勿
逕送上級法院」。
告訴人或被害人如對於本判決不服者，應具備理由請求檢察官上
訴，其上訴期間之計算係以檢察官收受判決正本之日期為準。
　　　　　　　　　　　　　　　　書記官　王小芬
中　　華　　民　　國　　111 　年　　8 　　月　　12　　日
附錄論罪科刑所犯法條
森林法第52條
犯第50條第1項、第2項之罪而有下列情形之一者，處1年以上7年
以下有期徒刑，併科新臺幣1百萬元以上2千萬元以下罰金：
一、於保安林犯之。
二、依機關之委託或其他契約，有保護森林義務之人犯之。
三、於行使林產物採取權時犯之。
四、結夥二人以上或僱使他人犯之。
五、以贓物為原料，製造木炭、松節油、其他物品或培植菇類。
六、為搬運贓物，使用牲口、船舶、車輛，或有搬運造材之設備
    。
七、掘採、毀壞、燒燬或隱蔽根株，以圖罪跡之湮滅。
八、以贓物燃料，使用於礦物之採取，精製石灰、磚、瓦或其他
    物品之製造。
九、以砍伐、鋸切、挖掘或其他方式，破壞生立木之生長。
前項未遂犯罰之。
第1項森林主產物為貴重木者，加重其刑至二分之一。
前項貴重木之樹種，指具高經濟或生態價值，並經中央主管機關
公告之樹種。
犯本條之罪者，其供犯罪所用、犯罪預備之物或犯罪所生之物，
不問屬於犯罪行為人與否，沒收之。
第50條及本條所列刑事案件之被告或犯罪嫌疑人，於偵查中供述
與該案案情有重要關係之待證事項或其他正犯或共犯之犯罪事證
，因而使檢察官得以追訴該案之其他正犯或共犯者，以經檢察官
事先同意者為限，就其因供述所涉之犯罪，減輕或免除其刑。